【裁判字號】    99,訴,946
【裁判日期】    991231
【裁判案由】    損害賠償
【裁判全文】
臺灣高雄地方法院民事判決               99年度訴字第946號
原      告  黃國明
被      告  李富信
上列當事人間刑事附帶民事訴訟請求損害賠償事件（民國98年度
審交附民字第314 號），經本院刑事庭裁定移送民事庭審理，本
院於民國99年12月22 日言詞辯論終結，判決如下：
  主  文
被告應給付原告新臺幣貳拾貳萬玖仟貳佰玖拾柒元，及自民國九
十九年三月十日起至清償日止，按年息百分之五計算之利息。
原告其餘之訴駁回。
訴訟費用由被告負擔六分之一，其餘由原告負擔。
本判決第一項得假執行，但被告如以新臺幣貳拾貳萬玖仟貳佰玖
拾柒元為原告預供擔保，得免為假執行。
原告其餘假執行之聲請駁回。
  事實及理由
一、原告主張：被告於民國98年5 月4 日下午8 時20分許，駕駛
    車牌號碼YA-3475 號自用小客車（下稱系爭自小客車）搭載
    同事劉有宗，沿高雄縣梓官鄉○○○路由南往北方向行駛，
    於行經大舍南路與嘉展路口之際，與原告所騎乘車牌號碼
    NC8-797 號重型機車（下稱系爭機車）發生擦撞，原告因而
    人車倒地，受有左鎖骨骨折、左肩胛骨骨折、左膝擦傷等傷
    害。被告所涉過失傷害犯行，業經法院判處罪刑確定在案。
    原告因本件車禍支出：醫藥費用新臺幣（下同）76,255元、
    看護費用：206, 000元、交通費用：28,800元、復健費用：
    29,160元、系爭機車維修費：10,680元、不能工作之薪資損
    失：270,000 元，另請求精神慰撫金：600,000 元，爰依侵
    權行為之法律關係，請求被告賠償損害。並聲明：(一)被告應
    給付原告1,220,895 元，及自附帶民事起訴狀繕本送達翌日
    起至清償日止，按年息5%計算之利息。(二)願供擔保，請准宣
    告假執行。
二、被告則以：其確有駕駛系爭自小客車過失撞傷被告之行為，
    對於原告因傷支出醫療費用48,026元，看護費用27,000元、
    交通費用17,100元、復健費用9,720 元，機車修理費10,680
    元，工作損失108,896 元不爭執，惟對於原告主張未來復健
    費用19,440元並無證明，否認之，且原告請求慰撫金600,00
    0 元亦屬過高，且強制執行險已給付原告92,125元，應予扣
    除等語，資為抗辯。並聲明：(一)原告之訴駁回。(二)如受不利
    判決，願供擔保請准宣告免為假執行。
三、兩造不爭執事項：
（一）被告確有於98年5 月4 日駕駛系爭自小客車，因過失肇事
      撞擊原告騎乘之系爭機車造成其受傷之事實。
（二）原告支出之醫療費為48,026元，看護費為27,000元，交通
      費用為17,100元，復健費用為9,720 元，機車修復費用為
      10,680元，薪資損失為108,896 元。
（三）原告已經領取強制險支付費用92,125元。
四、本件爭點為：
（一）原告主張之未來復健費用19,440元，是否有據？
（二）原告主張之慰撫金600,000 元，是否過高？其數額應為多
      少為合理？
五、本件得心證之理由：
（一）按因故意或過失，不法侵害他人之權利者，負損害賠償責
      任。不法侵害他人之身體或健康者，對於被害人因此喪失
      或減少勞動能力或增加生活上之需要時，應負損害賠償責
      任。不法侵害他人之身體、健康、名譽、自由、信用、隱
      私、貞操，或不法侵害其他人格法益而情節重大者，被害
      人雖非財產上之損害，亦得請求賠償相當之金額。民法第
      184 條第1 項前段、第193 條第1 項、第195 條第1 項分
      別定有明文。被告駕車過失肇事致原告受有上開傷害之事
      實屬實，業經兩造所不爭執，被告並因過失傷害罪，經臺
      灣高等法院高雄分院以99年度交上訴字第19號判處4 月確
      定，原告自得依上開規定請求被告賠償因此所受之財產上
      及非財產上損害。
（二）原告因本件車禍所受傷害，支出之醫療費為48,026元，看
      護費27,000元，交通費用為17,100 元，復健費用為9,720
      元，機車修復費用為10,680元，不能工作之薪資損失為
      108, 896元，業經原告提出收據等件附卷可憑，並為被告
      所不爭執，上開請求係屬有據，應予准許。另原告雖主張
      其將來之復健費用尚須19,440元，惟並未提出任何單據或
      證明以實其說，其雖陳稱未來可能還要復健云云，惟其未
      來縱需接受內固定拔除鋼板手術，其所需費用自負額約為
      1,771 元，有經義大醫療財團法人義大醫院99年8 月10日
      義大醫院字第09900851號函附卷可稽（見本院第75頁），
      而上開金額已計入上開醫療費用中，是其既未能舉證證明
      將來有相關費用之支出，其關於未來復健費用之主張自屬
      無據。
（三）按慰撫金之賠償其核給之標準固與財產上損害之計算不同
      ，然非不可斟酌雙方身分資力與加害程度，及其他各種情
      形核定相當之數額，最高法院51年台上字第223 號判例可
      資參照。經查，原告於本件侵權行為發生時，正值具勞動
      能力之青壯年，其受有前述傷害，對其生活上有極大不便
      與影響，是原告主張其精神上受有極大之痛苦，堪值採信
      。又原告為高職畢業，車禍當時為塑膠射出成型技術員，
      名下無財產，97年度所得253,488 元，96年度所得
      398,958 元等情，而被告於97年度所得55,750元，96年度
      無所得，名下無財產等情，業據原告陳明在卷，並有兩造
      稅務電子閘門財產所得調件明細表在卷可稽，本院審酌原
      告教育程度、經濟狀況、受傷程度之情，暨被告經濟能力
      等情，認原告請求精神慰撫金60萬元，尚屬過高，應以10
      萬元，較為允當。
（四）末按保險人依本法規定所為之保險給付，視為被保險人損
      害賠償金額之一部分，被保險人受賠償請求時，得扣除之
      ，強制汽車責任保險法第32條定有明文。原告已領取汽車
      強制責任保險理賠92,125元，從而，原告得請求之金額應
      為229,297 元（計算式：醫療費用48,026元＋看護費用
      27,000元＋交通費用17,100元＋復健費用9,720 元+ 機車
      修理費10,680元+ 不能工作之薪資損失108,896 元+ 精神
      慰撫金100,000 元- 強制責任險92,125＝229,297 元），
      逾此數額之請求，洵屬無據。
六、綜上所述，原告依侵權行為損害賠償請求權請求被告應給付
    229,297 元及自起訴狀繕本送達被告翌日即99年3 月10日起
    至清償日止，按年息百分之5 計算之利息，洵屬有據，自應
    予以准許，其逾此範圍外之請求即屬無據，應予駁回。
七、本件原告勝訴部分，所命給付金額未逾50萬元，應依職權宣
    告假執行。至於原告其餘假執行之聲請，因訴之駁回，而失
    所附麗，應予駁回。惟被告陳明願供擔保請准免為假執行之
    宣告，亦無不合，爰酌定相當擔保金額併宣告之。
八、因本件事證已臻明確，兩造其餘主張、陳述及所提之證據暨
    攻擊防禦方法，經本院審酌後，認均與本件判斷結果無影響
    ，毋庸再予一一審酌，附此敘明。
九、結論：本件原告之訴為一部有理由、一部無理由，依民事訴
    訟法第79條、第389 條第1 項第5 款、第392 條第2 項，判
    決如主文。
中    華    民    國    99    年    12    月    31    日
              民事鳳山分庭   審判長法  官  楊富強
                                   法  官  何悅芳
                                   法  官  張琬如
以上正本係照原本作成。
如不服本判決，應於送達後20日內，向本院提出上訴狀並表明上
訴理由，如於本判決宣示後送達前提起上訴者，應於判決送達後
10日內補提上訴理由書（須附繕本）。
中    華    民    國    99    年    12    月    31    日
                                   書記官  劉國偉

司法院資訊處製作；財團法人民間司法改革基金會備份。
